【裁判字號】    95,交聲更(一),6
【裁判日期】    950927
【裁判案由】    聲明異議
【裁判全文】
臺灣嘉義地方法院交通事件裁定     95年度交聲更(一)字第6號
原處分機關  交通部公路總局嘉義區監理所嘉義市監理站
異  議  人
即受處分人  甲○○
上列受處分人因違反道路交通管理處罰條例案件，對於嘉義市交
通事件裁決所九十五年六月十四日所為之處分（原處分案號：嘉
監義裁字第裁76-L00000000號），聲明異議，原處分機關不服本
院九十五年六月三十日第一審裁定（九十五年度交聲字第一二五
號），提起抗告，經臺灣高等法院臺南分院撤銷發回更審（九十
五年度交抗字第一三三號），本院裁定如下：
    主  文
原處分關於罰鍰新臺幣萬肆仟伍佰元部分撤銷。
    理  由
一、原處分意旨略以：本件異議人即受處分人（下稱受處分人）
    甲○○於民國九十五年三月十九日下午三時二十分許，在嘉
    義市○○路與力行路口，駕駛車號４１６６－ＬＵ自用小客
    車，經實施吐氣酒精濃度檢測，發現所含酒精濃度高達每公
    升零點四至零點五五毫克，超過規定標準，即於同年六月十
    四日依道路交通管理處罰條例第三十五條第一項第一款及違
    反道路交通管理事件統一裁罰基準及處理細則第四十三條、
    第六十一條之規定，裁處受處分人罰鍰新臺幣（下同）三萬
    四千五百元，並吊扣駕駛執照十二個月。
二、受處分人聲明異議意旨略以：對前述駕駛自小客車於九十五
    年三月十九日下午三時二十分許，行經民族路與力行路口，
    經警員實施酒測，吐氣酒精濃度超過標準值等情固不爭執，
    然行政罰法業於九十五年二月五日生效，又受處分人因上開
    酒後駕車之公共危險犯行，業經臺灣嘉義地方法院檢察署檢
    察官以九十五年度偵字第二三一八號為緩起訴處分，且命受
    處分人應向慈善團體捐款二萬元，依行政罰法第二十六條第
    一項之規定，原處分機關對於行政罰上之『罰鍰三萬四千五
    百元』部分，應予以免罰。
三、按「一行為同時觸犯刑事法律及違反行政法上義務規定者，
    依刑事法律處罰之。但其行為應處以其他種類行政罰或得沒
    入之物而未經法院宣告沒收者，亦得裁處。前項行為如經不
    起訴處分或為無罪、免訴、不受理、不付審理之裁判確定者
    ，得依違反行政法上義務規定裁處之。」，固為行政罰法第
    二十六條所明定，並已自九十五年二月五日起生效施行。觀
    之其立法理由：「（一）一行為同時觸犯刑事法律及違反行
    政法上義務規定時，由於刑罰與行政罰同屬對不法行為之制
    裁，而刑罰之懲罰作用較強，故依刑事法律處罰，即足資警
    惕時，實無一事二罰再處行政罰之必要。且刑事法律處罰，
    由法院依法定程序為之，較符合正當法律程序，應予優先適
    用。但「罰鍰」以外之沒入或「其他種類行政罰」，因兼具
    維護公共秩序之作用，為達行政目的，行政機關仍得「併予
    裁處」，故為第一項但書規定；（二）前述行為如經檢察官
    為不起訴處分或法院為無罪、免訴、不受理或不付審理（少
    年事件）之裁判確定，行政罰之裁處即無一事二罰之疑慮，
    故第二項規定此時仍得依違反行政法上義務之規定裁處。」
    。另刑事訴訟法所規定之緩起訴處分乃附條件之不起訴處分
    ，本質上為不起訴處分之一種，此觀該法第二百五十六條、
    第二百六十條之規定自明。而檢察官為緩起訴處分時，依刑
    事訴訟法第二百五十三條之二第一項規定，對被告所為之指
    示及課予之負擔，似屬特殊之「處遇措施」，並非「刑罰」
    ，即刑事案件經檢察官為「緩起訴處分確定」後，視同「不
    起訴處分確定」，則依上開行政罰法第二十六條第二項所定
    ，似非不得依違反行政法上義務規定裁處之。即行政罰法第
    二十六條第二項所列舉之情形，固未明定「緩起訴處分」，
    惟緩起訴處分期滿未遭撤銷而確定，其效力既與不起訴處分
    相同，前開條文未予併列，顯屬立法疏漏，依相同事物應為
    相同處理之法理，應得類推適用行政罰法第二十六條第二項
    規定予以裁罰。換言之，檢察官為緩起訴處分，得命被告於
    一定期間內遵守或履行刑事訴訟法第二百五十三條之二第一
    項各款所定事項，在上開緩起訴處分之猶豫期間，檢察官仍
    得依刑事訴訟法二百五十三條之三所定事由撤銷原處分，並
    繼續偵查或起訴。從而，緩起訴期間尚未屆滿前，被告仍有
    因緩起訴處分經檢察官撤銷並提起公訴而接受刑事制裁之可
    能。故在緩起訴期間屆滿，未據撤銷前，國家對於被告之刑
    罰權不能謂已不存在，倘在緩起訴期間屆滿前仍得對於被告
    裁處相同性質之行政罰，在緩起訴處分嗣據撤銷，復經起訴
    、判處罪刑情形下，有因一個事實遭到二次處罰之可能，即
    為避免一事二罰，行政機關應俟緩起訴期間屆滿，未據撤銷
    而確定後，即最終確定不受刑事制裁時，始得依行政罰法第
    二十六條第二項裁罰，亦符合首揭行政罰法第二十六條之規
    範意旨。
四、查，本件受處分人甲○○因酒醉駕車之行為，經臺灣嘉義地
    方法院檢察署檢察官以九十五年度偵字第二三一八號為緩起
    訴處分，並於九十五年六月十四日繳納緩起訴處分金二萬元
    在案，而緩起訴處分期間自九十五年四月十七日起至九十六
    年四月十六日止，有臺灣高等法院被告前案紀錄表在卷可稽
    ，並經本院調閱該案之執行卷無訛。準此，受處分人一個酒
    後駕車行為，同時觸犯刑法第一百八十五條之三及違反道路
    交通管理處罰條例第三十五條第一項第一款，觸犯刑事法律
    部分業據檢察官為緩起訴處分，猶豫期間至九十六年四月十
    六日屆滿，即緩起訴處分始實質確定。原處分機關在上開緩
    起訴處分尚未實質確定前之九十五年六月十四日，裁罰受處
    分人罰鍰，揆諸上揭說明，顯與行政罰法第二十六條第二項
    規定有違，是受處分人之異議為有理由。
五、綜上所述，原處分機關應俟緩起訴期間屆滿，未經撤銷，確
    定受處分人不受刑事制裁時，始得依行政罰法第二十六條第
    二項為裁罰，即本案原處分機關以受處分人有酒精濃度超過
    標準之行為，依道路交通管理處罰條例第三十五條第一項第
    一款、違反道路交通管理事件統一裁罰基準及處理細則第四
    十三條、第六十一條等規定，裁處受處分人「罰鍰」三萬四
    千五百元之處分，於法不合，自應由本院將原處分撤銷，以
    資適法。至吊扣駕照部分，屬行政罰法第二十六條第一項但
    書所稱「其行為應處以其他種類行政罰」之情形，原處分機
    關依道路交通管理處罰條例第三十五條第一項第一款之規定
    裁處，核無不當，併予敘明。
據上論斷，應依道路交通管理處罰條例第八十七條第二項、道路
交通案件處理辦法第二十條前段，裁定如主文。
中    華    民    國    95    年    9    月    27    日
                  交通法庭  法  官 林青怡
上列正本證明與原本無異。
如不服本裁定，應於裁定送達後5日內向本院提出抗告狀（應附
繕本）。
中    華    民    國    95    年    9    月    28    日
                            書記官 李佳惠


司法院資訊處製作；財團法人民間司法改革基金會備份。
